---
title: "Análise do resultado eleitoral da Juventude do PT"
author: 
  - Alexandre Freitas^[Militante da Juventude do PT de Belo Horizonte / MG, alexandrefreitas92@gmail.com]
  - João Vitor Leite Rodrigues^[Militante da Juventude do PT de Belo Horizonte / MG, jvleiterodrigues@gmail.com]
date: "`r format(Sys.Date(), '%d/%m/%Y')`"
output: 
  html_document:
    code_folding: hide
editor_options: 
  chunk_output_type: console
---

```{r Biblioteca, message=FALSE, warning=FALSE}

library(tidyverse)
library(openxlsx)
library(readxl)
library(DT)
library(plotly)
library(knitr)
library(ggthemes)

```

## Protagonizar as lutas^[O script utilizado para a compilação da informação pode ser acessado em <https://github.com/alexandrefreitas92/analise_eleicoes2020>.]

Anápolis - GO, Belém - PA, Campinas - SP, Campo Grande - MS, Carapicuíba - SP, Cariacica - ES, Caxias do Sul - RS, Contagem - MG, Florianópolis - SC, Juiz de Fora - MG, Limeira - SP, Natal - RN, Olinda - PE, Paulista - PE, Porto Alegre - RS, Ribeirão das Neves - MG, Ribeirão Preto - SP, Santarém - PA, São Luís - MA, Uberlândia - MG, Vitória da Conquista - BA e Vitória - ES.

Estas são algumas das maiores e mais importantes cidades de nosso país. Todas elas possuem população superior a 200.000 eleitores e, mesmo com realidades bastante distintas, apresentam pelo menos uma característica em comum: todas elegeram jovens petistas como um(a) de seus(as) representantes nas eleições municipais de 2020^[Na grande maioria delas, este é um fato que aconteceu pela primeira vez.]. Mais do que isso, em relação a 2016, o número de candidaturas de jovens petistas que foram eleitas nestes municípios dobrou, indo de 12 cadeiras em 2016 para 24 em 2020. Estes resultados nos instigaram a investigar um pouco mais sobre o resultado eleitoral da juventude do PT na eleição de 2020^[As informações apresentadas neste texto foram retiradas do [site do TSE](https://www.tse.jus.br/eleicoes/estatisticas/repositorio-de-dados-eleitorais-1/repositorio-de-dados-eleitorais). Em decorrência de processos judiciais a votação dos(as) candidatos(as) para a eleição de 2020 de alguns municípios brasileiros não constava no site do TSE^[Acessado em 14 de julho de 2021]. Os municípios sem informação são: AMATURÁ, CORDEIRÓPOLIS, MANAUS, SANTA GERTRUDES, SÃO PAULO DE OLIVENÇA, VARGEM GRANDE PAULISTA.]

```{r df, message=FALSE}

# Ler bases de dados

pt_2016 <- read_csv("data/vereadores_pt_2016.csv")
pt_2020 <- read_csv("data/vereadores_pt_2020.csv")
pt_geral <- bind_rows(pt_2016, pt_2020)

# Preparar cores
cores <- c("#CBAACB", "#ABDEE6", "#F3B0C3", "#8FCACA", "#FFC8A2", "#FFFFB5",  "#CCE2CB", "#ECD5E3", "#FEE1E8", "#D4F0F0")

```

```{r analise_dados, message=FALSE}
# Análise dos dados -------------------------------------------------------

# * Votação Total ---------------------------------------------------------
votacao_juventude <- pt_geral %>%
  summarise(total_eleitos_2016 = sum(eleito == "Sim" & ano == 2016 & NR_IDADE_DATA_POSSE %in% c(18:35)),
            total_eleitos_2020 = sum(eleito == "Sim" & ano == 2020 & NR_IDADE_DATA_POSSE %in% c(18:35)),
            votacao_total_2016 = sum(votos_nominais[ano==2016 & NR_IDADE_DATA_POSSE %in% c(18:35)]),
            votacao_total_2020 = sum(votos_nominais[ano==2020 & NR_IDADE_DATA_POSSE %in% c(18:35)]),
            dif_votacao = votacao_total_2020 - votacao_total_2016,
            eleitos_mun_grande_2016 = sum(eleito == "Sim" & porte_municipio == "Grande" & ano == 2016 & NR_IDADE_DATA_POSSE %in% c(18:35)),
            eleitos_mun_grande_2020 = sum(eleito == "Sim" & porte_municipio == "Grande" & ano == 2020 & NR_IDADE_DATA_POSSE %in% c(18:35)),
            eleitos_mun_grande_mulheres_2016 = sum(eleito == "Sim" & porte_municipio == "Grande" & ano == 2016 & DS_GENERO == "Feminino" & NR_IDADE_DATA_POSSE %in% c(18:35)),
            eleitos_mun_grande_mulheres_2020 = sum(eleito == "Sim" & porte_municipio == "Grande" & ano == 2020 & DS_GENERO == "Feminino" & NR_IDADE_DATA_POSSE %in% c(18:35)),
            percentual_mulheres_eleitas_mun_grande_2016_geral = sum(eleito == "Sim" & porte_municipio == "Grande" & ano == 2016 & DS_GENERO == "Feminino" & NR_IDADE_DATA_POSSE %in% c(18:35)) / sum(eleito == "Sim" & porte_municipio == "Grande" & ano == 2016),
            percentual_mulheres_eleitas_mun_grande_2020_geral = sum(eleito == "Sim" & porte_municipio == "Grande" & ano == 2020 & DS_GENERO == "Feminino" & NR_IDADE_DATA_POSSE %in% c(18:35)) / sum(eleito == "Sim" & porte_municipio == "Grande" & ano == 2020),
            percentual_mulheres_eleitas_mun_grande_2016_jovem = sum(eleito == "Sim" & porte_municipio == "Grande" & ano == 2016 & DS_GENERO == "Feminino" & NR_IDADE_DATA_POSSE %in% c(18:35)) / sum(eleito == "Sim" & porte_municipio == "Grande" & ano == 2016 & NR_IDADE_DATA_POSSE %in% c(18:35)),
            percentual_mulheres_eleitas_mun_grande_2020_jovem = sum(eleito == "Sim" & porte_municipio == "Grande" & ano == 2020 & DS_GENERO == "Feminino" & NR_IDADE_DATA_POSSE %in% c(18:35)) / sum(eleito == "Sim" & porte_municipio == "Grande" & ano == 2020 & NR_IDADE_DATA_POSSE %in% c(18:35)),
            votacao_mulheres_jovens_2016 = sum(votos_nominais[porte_municipio == "Grande" & ano == 2016 & DS_GENERO == "Feminino" & NR_IDADE_DATA_POSSE %in% c(18:35)]),
            votacao_mulheres_jovens_2020 = sum(votos_nominais[porte_municipio == "Grande" & ano == 2020 & DS_GENERO == "Feminino" & NR_IDADE_DATA_POSSE %in% c(18:35)]),
            eleitos_mun_grande_negros_2016 = sum(eleito == "Sim" & porte_municipio == "Grande" & ano == 2016 & DS_COR_RACA == "Negra"  & NR_IDADE_DATA_POSSE %in% c(18:35)),
            eleitos_mun_grande_negros_2020 = sum(eleito == "Sim" & porte_municipio == "Grande" & ano == 2020 & DS_COR_RACA == "Negra" & NR_IDADE_DATA_POSSE %in% c(18:35)),
            percentual_negros_eleitas_mun_grande_2016_geral = sum(eleito == "Sim" & porte_municipio == "Grande" & ano == 2016 & DS_COR_RACA == "Negra" & NR_IDADE_DATA_POSSE %in% c(18:35)) / sum(eleito == "Sim" & porte_municipio == "Grande" & ano == 2016),
            percentual_negros_eleitas_mun_grande_2020_geral = sum(eleito == "Sim" & porte_municipio == "Grande" & ano == 2020 & DS_COR_RACA == "Negra" & NR_IDADE_DATA_POSSE %in% c(18:35)) / sum(eleito == "Sim" & porte_municipio == "Grande" & ano == 2020),
            percentual_negros_eleitas_mun_grande_2016_jovem = sum(eleito == "Sim" & porte_municipio == "Grande" & ano == 2016 & DS_COR_RACA == "Negra" & NR_IDADE_DATA_POSSE %in% c(18:35)) / sum(eleito == "Sim" & porte_municipio == "Grande" & ano == 2016 & NR_IDADE_DATA_POSSE %in% c(18:35)),
            percentual_negros_eleitas_mun_grande_2020_jovem = sum(eleito == "Sim" & porte_municipio == "Grande" & ano == 2020 & DS_COR_RACA == "Negra" & NR_IDADE_DATA_POSSE %in% c(18:35)) / sum(eleito == "Sim" & porte_municipio == "Grande" & ano == 2020 & NR_IDADE_DATA_POSSE %in% c(18:35)),
            votacao_negros_jovens_2016 = sum(votos_nominais[porte_municipio == "Grande" & ano == 2016 & DS_COR_RACA == "Negra" & NR_IDADE_DATA_POSSE %in% c(18:35)]),
            votacao_negros_jovens_2020 = sum(votos_nominais[porte_municipio == "Grande" & ano == 2020 & DS_COR_RACA == "Negra" & NR_IDADE_DATA_POSSE %in% c(18:35)]))


votacao_geral <- pt_geral %>%
  summarise(total_eleitos_2016 = sum(eleito == "Sim" & ano == 2016),
            total_eleitos_2020 = sum(eleito == "Sim" & ano == 2020),
            votacao_total_2016 = sum(votos_nominais[ano==2016]),
            votacao_total_2020 = sum(votos_nominais[ano==2020]),
            dif_votacao = votacao_total_2020 - votacao_total_2016,
            eleitos_mun_grande_2016 = sum(eleito == "Sim" & porte_municipio == "Grande" & ano == 2016),
            eleitos_mun_grande_2020 = sum(eleito == "Sim" & porte_municipio == "Grande" & ano == 2020),
            nao_jovens_eleitos_2016_mun_grande = sum(eleito == "Sim" & ano == 2016 & porte_municipio == "Grande" & NR_IDADE_DATA_POSSE > 35, na.rm = TRUE),
            nao_jovens_eleitos_2020_mun_grande = sum(eleito == "Sim" & ano == 2020 & porte_municipio == "Grande" & NR_IDADE_DATA_POSSE > 35, na.rm = TRUE),
            eleitos_mun_grande_mulheres_2016 = sum(eleito == "Sim" & porte_municipio == "Grande" & ano == 2016 & DS_GENERO == "Feminino"),
            eleitos_mun_grande_mulheres_2020 = sum(eleito == "Sim" & porte_municipio == "Grande" & ano == 2020 & DS_GENERO == "Feminino"),
            percentual_mulheres_eleitas_mun_grande_2016 = sum(eleito == "Sim" & porte_municipio == "Grande" & ano == 2016 & DS_GENERO == "Feminino") / sum(eleito == "Sim" & porte_municipio == "Grande" & ano == 2016),
            percentual_mulheres_eleitas_mun_grande_2020 = sum(eleito == "Sim" & porte_municipio == "Grande" & ano == 2020 & DS_GENERO == "Feminino") / sum(eleito == "Sim" & porte_municipio == "Grande" & ano == 2020),
            eleitos_mun_grande_negros_2016 = sum(eleito == "Sim" & porte_municipio == "Grande" & ano == 2016 & DS_COR_RACA == "Negra"),
            eleitos_mun_grande_negros_2020 = sum(eleito == "Sim" & porte_municipio == "Grande" & ano == 2020 & DS_COR_RACA == "Negra"),
            percentual_negros_eleitos_mun_grande_2016 = sum(eleito == "Sim" & porte_municipio == "Grande" & ano == 2016 & DS_COR_RACA == "Negra") / sum(eleito == "Sim" & porte_municipio == "Grande" & ano == 2016),
            percentual_negros_eleitos_mun_grande_2020 = sum(eleito == "Sim" & porte_municipio == "Grande" & ano == 2020 & DS_COR_RACA == "Negra") / sum(eleito == "Sim" & porte_municipio == "Grande" & ano == 2020))

```

```{r votacao, message=FALSE, warning=FALSE}

# Evolução do Número de jovens petistas eleitos - 2016 a 2020
votacao_vereadores_jovens_pt_2016_2020 <- pt_geral %>%
  filter(NR_IDADE_DATA_POSSE <= 35) %>%
  rename(`Porte Município` = porte_municipio) %>%
  group_by(`Porte Município`) %>%
  summarise(`Eleitos 2016` = sum(eleito == "Sim" & ano == 2016),
            `Votação 2016` = sum(votos_nominais[ano == 2016]),
            `Eleitos 2020` = sum(eleito == "Sim" & ano == 2020),
            `Votação 2020` = sum(votos_nominais[ano == 2020]))

kable(votacao_vereadores_jovens_pt_2016_2020, 
      caption = "Votação dos jovens petistas para vereador(a) nos anos de 2016 e 2020",
      format.args = list(big.interval = 3L, big.mark=".", decimal.mark = ",")
      )

```


## A Votação das Juventudes Petistas^[Seguindo critério proposto pelo PT, por ‘jovens’ estamos chamando todas e todos os candidatos que possuem até 35 anos.]

As jovens e os jovens petistas receberam, ao todo, `r format(votacao_juventude$votacao_total_2020, big.interval = 3L, big.mark=".", decimal.mark = ",")` votos nas eleições legislativas municipais de 2020. Sendo que, dentre estas candidaturas, `r format(votacao_juventude$total_eleitos_2020, big.interval = 3L, big.mark=".", decimal.mark = ",")` foram eleitas. Este número não é muito diferente comparado ao de 2016, em que as jovens candidaturas receberam `r format(votacao_juventude$votacao_total_2016, big.interval = 3L, big.mark=".", decimal.mark = ",")` votos e elegeram `r format(votacao_juventude$total_eleitos_2016, big.interval = 3L, big.mark=".", decimal.mark = ",")` cadeiras.

Entretanto, por trás da aparente estabilidade, podemos ver importantes e significativas mudanças no perfil das candidaturas eleitas. Primeiramente, os eleitores dos maiores municípios parecem ter priorizado estas jovens candidaturas.  O número de jovens eleitas(os) pelo PT nos municípios grandes, como dito anteriormente, saltou de `r votacao_juventude$eleitos_mun_grande_2016` para `r votacao_juventude$eleitos_mun_grande_2020`, um aumento de 100%. Comparativamente, nestes mesmos municípios, o partido perdeu 1 cadeira entre os representantes não-jovens, indo de `r votacao_geral$nao_jovens_eleitos_2016_mun_grande` eleitos em 2016 para `r votacao_geral$nao_jovens_eleitos_2020_mun_grande` eleitos em 2020^[Cabe ressaltar que entre estes dados não consta o município de Manaus, por estar ausente no próprio banco de dados. Manaus elegeu 1 vereador do PT, sendo este com idade superior a 35.].

A mudança no perfil das candidaturas eleitas pelo PT nesses municípios faz-se ainda mais explícita quando olhamos para quem são estas pessoas.

O aumento de jovens mulheres eleitas nas maiores cidades é evidente. Se em 2016 apenas `r votacao_juventude$eleitos_mun_grande_mulheres_2016` candidatas jovens ganharam eleições pelo partido, em 2020 este número saltou para expressivas `r votacao_juventude$eleitos_mun_grande_mulheres_2020` candidatas eleitas. Se em 2016 as jovens mulheres representavam apenas 3% da bancada petista nas grandes cidades (incluindo não-jovens), em 2020 este número subiu para mais de 10%^[Em 2016 elas eram 4 dentre um total de 120 eleitos, e em 2020 eram 14 dentre 131 eleitos.]. Mesmo dentre a ‘bancada dos jovens’, é grande a mudança do perfil. Enquanto em 2016 as jovens mulheres eram minoria, com um terço das representações, em 2020 este quadro se inverteu, sendo as mulheres responsáveis por cerca de 60% das representações desta bancada^[É importante ressaltar também o expressivo aumento geral do número de mulheres eleitas pelo PT nos maiores municípios. Esta representação mais do que dobrou no período, passando de 24 para 53 cadeiras. Embora inferior ao índice das jovens, as candidaturas eleitas de mulheres ‘não-jovens’ cresceram cerca de 100% no período analisado.].

Quando olhamos para o número total de votos das jovens, somando as eleitas e não-eleitas, este crescimento continua forte. A votação das jovens mulheres do Partido dos Trabalhadores, nas grandes cidades, praticamente dobrou em 4 anos, subindo de `r format(votacao_juventude$votacao_mulheres_jovens_2016, big.interval = 3L, big.mark=".", decimal.mark = ",")` votos em 2016 para `r format(votacao_juventude$votacao_mulheres_jovens_2020, big.interval = 3L, big.mark=".", decimal.mark = ",")` votos em 2020. Estes resultados, ao nosso ver, podem ser encarados como um indício de mudança no perfil de votação dos habitantes destes municípios, que estariam buscando por mais jovens mulheres como seus/suas representantes.

```{r genero, message=FALSE, warning=FALSE}
genero_pt_por_porte <- pt_geral %>%
  ungroup() %>%
  filter(eleito == "Sim" & NR_IDADE_DATA_POSSE <= 35) %>%
  group_by(porte_municipio, ano) %>%
  count(DS_GENERO) %>%
  mutate(total = sum(n),
         percentual = n / total * 100,
         percentual = round(percentual, digits = 2)) %>%
  mutate(porte_municipio = factor(porte_municipio, levels = c("Pequeno", "Médio", "Grande")))

fig_genero_pt_por_porte <- genero_pt_por_porte %>%
  mutate(percentual = percentual / 100) %>%
  rename("Gênero" = DS_GENERO, "Percentual" = percentual, "Porte do município" = porte_municipio) %>%
  ggplot(aes(fill=`Gênero`, y=Percentual, x=`Porte do município`,
             text = paste("Percentual", Percentual * 100))) + 
  geom_bar(position="fill", stat="identity") +
  scale_y_continuous(labels=scales::percent, name = "") +
  labs(fill = "", title = "Vereadores(as) jovens do PT eleitos por gênero e porte do município") +
  xlab("") +
  scale_fill_manual(values = cores[c(1,7)]) +
  facet_wrap(~ano) +
  geom_text(aes(label = paste(n, "\n", "(", round(Percentual*100), "%)", sep = "")), colour = "black", position = position_stack(vjust = 0.5),
            size = 3) +
  theme_classic() +
  theme(legend.position = "bottom")

fig_genero_pt_por_porte

```

As jovens candidaturas negras também apresentaram números bastante expressivos. Se em 2016 apenas 6 candidaturas jovens negras foram eleitas pelo partido, em 2020 foram eleitas 17 candidaturas negras nas maiores cidades do país. Um crescimento de 283%. Se as representações jovens negras eram apenas 5% da bancada petista em 2016, em 2020 este percentual mais do que dobrou, indo para cerca de 13%^[6 em 120 na legislatura de 2016, e 17 em 131 na legislatura de 2020.]. Dentre a ‘bancada jovem’ do PT nestes municípios, se em 2016 as representações negras eram 50% do total, em 2020 este número saltou para mais de 70%^[A bancada negra do PT, em geral, também cresceu nestes municípios. Em 2016, 45 representantes negras(os) foram eleitas(os), enquanto em 2020 este número subiu para 66, num expressivo aumento de quase 50%, sendo as juventudes responsáveis por 11 destas cadeiras.].

A votação total das jovens candidaturas negras, nas grandes cidades, também apresentaram números que poderiam ser indícios de que os eleitores destes municípios, cada vez mais, buscam por representantes negras e negros em seus parlamentos municipais. Estes votos, em 4 anos, subiram cerca de 60%, indo de 85.624 votos em 2016 para 135.537 votos em 2020.

```{r raca, message=FALSE, warning=FALSE}
raca_pt_por_porte <- pt_geral %>%
  ungroup() %>%
  filter(eleito == "Sim" & NR_IDADE_DATA_POSSE <= 35) %>%
  group_by(porte_municipio, ano) %>%
  count(DS_COR_RACA) %>%
  mutate(total = sum(n),
         percentual = n / total * 100,
         percentual = round(percentual, digits = 2)) %>%
  mutate(porte_municipio = factor(porte_municipio, levels = c("Pequeno", "Médio", "Grande")))

fig_raca_pt_por_porte <- raca_pt_por_porte %>%
  mutate(percentual = percentual / 100) %>%
  rename("Raça/Cor" = DS_COR_RACA, "Percentual" = percentual, "Porte do município" = porte_municipio) %>%
  ggplot(aes(fill=`Raça/Cor`, y=Percentual, x=`Porte do município`,
             text = paste("Percentual", Percentual))) + 
  geom_bar(position="fill", stat="identity") +
  scale_y_continuous(labels=scales::percent, name = "") +
  labs(fill = "", title = "Vereadores(as) jovens do PT eleitos por raça/cor e porte do município") +
  xlab("") +
  scale_fill_manual(values = cores[c(7, 3, 1, 10)]) +
  facet_wrap(~ano) +
  geom_text(aes(label = paste(n, "\n", "(", round(Percentual*100), "%)", sep = "")), colour = "black", position = position_stack(vjust = 0.5),
            size = 3) +
  theme_classic() +
  theme(legend.position = "bottom")

fig_raca_pt_por_porte

```

Esta mudança do perfil das jovens candidaturas eleitas não é verificada no cômputo geral das jovens candidaturas eleitas. Ou seja, o padrão de mudança verificado nas jovens bancadas do PT não é encontrado nas jovens bancadas eleitas pelos partidos em geral, nessas mesmas eleições municipais.

## As vozes das ruas

Os dados eleitorais, ao longo dos últimos 20 anos, têm apontado para uma redução dos votos do PT nas maiores cidades e nos grandes centros metropolitanos, em especial nas regiões sul e sudeste do país. É notória a queda dos votos nestes municípios, mesmo antes da ‘crise política’ que perpassou/perpassa o PT desde 2015. Tal fato indica que este movimento pode ter raízes mais profundas, e este apontamento é passível de ser verificado por meio de diversos estudos político-eleitorais, dentre os quais se destaca o livro Os Sentidos do Lulismo, publicado por André Singer (2012).

Considerando o que foi apresentado acima, é possível uma reflexão por meio de um duplo movimento:

De um lado, podemos pensar que o PT acerta ao incentivar e dar condições de que as jovens candidaturas, em especial de mulheres e de negras(os), coloquem-se. Os jovens que o PT elegeu nesta eleição são mais representativos da população. Neste sentido, as políticas de incentivo a estas candidaturas promovidas pelo partido, como por exemplo as propostas pelo movimento ‘Representa’, precisam de ser continuadas e fortalecidas, tendo em vista que temos elementos indicando resultados positivos das candidaturas priorizadas por esta política, em especial nos maiores municípios.

Por outro lado, podemos pensar que pode existir, por parte dos eleitores destas cidades, um movimento de escolha por representatividade, ou de escolha por um determinado perfil que privilegie candidaturas jovens, candidaturas de mulheres, e candidaturas de negras e negros. Ao menos entre o eleitorado que se coloca ideologicamente num campo mais à esquerda. O incentivo à construção destas candidaturas caminha ao encontro do que quer e do que busca este eleitor, o que reforça a necessidade estratégica de termos políticas ativas do partido nesta direção.

Como podemos ver por meio da tabela abaixo, mesmo não tendo sido eleitas, dezenas de candidaturas jovens foram muito bem votadas nas últimas eleições. Estes resultados indicam que, com o acúmulo de experiência e de capital político, elas apresentam um enorme potencial eleitoral para as próximas disputas, além de um considerável saldo político que pode reverberar na organização partidária e na construção das políticas que acreditamos.

O partido precisa de mais jovens, de mais mulheres e de mais negras e negros ocupando espaços de protagonismo político e de representação. A sociedade, ou pelo menos uma parcela considerável da sociedade e com a qual o PT consegue dialogar, também pede por mais jovens, mais mulheres, e mais negras e negros ocupando espaços de protagonismo político e de representação. A última eleição mostrou que o Partido dos Trabalhadores tem capacidade de responder a essas demandas. Cabe ao partido conectar-se aos diversos territórios e às diversas realidades para, não só retomar o número de representantes de antes do golpe de 2016, como superá-lo a partir de novos nomes, caras, cores e corpos.

```{r tabela_jpt, message=FALSE, warning=FALSE}
# Vereadores jovens do PT
vereadores_jovens_pt <- pt_2020 %>%
  filter(NR_IDADE_DATA_POSSE <= 35) %>%
  select(-c(NR_IDADE_DATA_POSSE, SG_PARTIDO, ano))

# Apresentar tabela com a lista dos vereadores eleitos pelo PT
datatable(vereadores_jovens_pt,
          filter = 'top',
          colnames = c("UF", "Município","Candidata", "Porte do Município", "Votação",
                                              "Gênero", "Cor/ raça", "Eleita?", "% de votos"),
          caption = "Tabela com todos(as) os(as) candidatos a vereador jovens do PT em 2020") %>%
  formatPercentage("percentual", 2) %>%
  formatRound("votos_nominais", mark = ".", digits = 0)
```

